【裁判字號】    88,易,3005
【裁判日期】    891230
【裁判案由】    毀損
【裁判全文】
臺灣板橋地方法院刑事判決                        八十八年度易字第三五號
    公  訴  人  臺灣板橋地方法院檢察署檢察官
    被      告  丙○○
                丁○○
                甲○○
                戊○○
    選任辯護人  黃勝文
                李進成
右列被告因毀損案件，經檢察官提起公訴（八十八年度偵字第一０八七一號），本院
判決如左：
    主  文
丙○○、丁○○、甲○○、戊○○均無罪。
    理  由
一、公訴意旨略以︰被告丙○○、丁○○、甲○○、戊○○四人，明知其等共有位於
    台北縣土城市清水坑外冷水坑小段二五五地號土地（面積五七五０平方公尺）及
    二五七地號土地（面積四五六平方公尺）上，有乙○○種植之稻榖，渠等四人於
    屢次催請乙○○還地未果後，竟共同基於毀損之犯意聯絡，於民國八十八年四月
    十四日上午十一時許，由丙○○僱請不知情之第三人駕駛怪手前往上開二筆土地
    ，將乙○○所種植其上之水稻損壞，足以生損害於乙○○，案經乙○○提出告訴
    ，因認被告四人共同涉犯刑法第三百五十四條之毀損罪嫌云云。
二、按犯罪事實應依證據認定之，無證據不得推定其犯罪事實，又不能證明被告犯罪
    者，應諭知無罪之判決，刑事訴訟法第一百五十四條、第三百零一條第一項分別
    定有明文。次按不動產之出產物，尚未分離者，為該不動產之部分，民法第六十
    六條第二項定有明文；故在他人所有之土地內種植出產物，尚未分離前，當然屬
    於土地所有權人所有，最高法院著有三十一年上字第九五二號判例可資參照；土
    地所有權人將他人在其土地上種植之出產物（例如水稻、香蕉）予以剷除，仍屬
    自由處分其所有物之行為，不能成立刑法第三百五十四條之毀損罪（參考前台灣
    高雄地方法院檢察處五十七年二月份司法座談會研究意見）。
三、被告丙○○、丁○○、甲○○、戊○○固坦承於右揭時地僱請他人駕駛怪手整理
    上開兩筆土地等情，均堅詞否認有毀損之犯行，並辯稱：上開二五五、二五七地
    號土地係伊等於五十八年五月二十二日繼承取得，遭告訴人乙○○無權佔用且拒
    不返還，伊四人僱請第三人駕駛怪手至上開兩筆土地進行翻土工作以利自己之使
    用，係行使所有權之權能等語。經查：上開二五五、二五七地號土地之所有權人
    係登記為被告丙○○、丁○○、甲○○、戊○○之已去世配偶呂永順共同共有，
    此有土地登記謄本在卷可按。又被告丙○○、丁○○、戊○○、甲○○主張告訴
    人乙○○無權占有上開二五五、二五七地號土地，而基於所有權請求乙○○應將
    上開二五五、二五七地號土地返還與被告四人之民事訴訟，亦經本院民事庭於八
    十九年四月七日以八十九年度重訴字第五十號民事判決被告四人勝訴在案，告訴
    人乙○○雖不服該判決提起上訴，惟兩造嗣於八十九年十一月二十八日在台灣高
    等法院達成和解，和解內容為告訴人乙○○願將上開二二五及二二七地號土地於
    八十九年十二月二十八日前騰空返還被告四人，並於八十九年十二月二十八日前
    給付被告四人新臺幣二十萬元等等，此有上開民事判決及和解筆錄影本各一份在
    卷可稽，且為告訴人自承在卷，則被告四人辯稱：上開二二五及二二七地號土地
    屬伊四人所有，遭乙○○無權占用乙節，應屬真實。
四、綜上所述，被告丙○○、丁○○、甲○○、戊○○所辯洵堪採信；被告四人既為
    上開二五五及二二七地號土地之所有權人，告訴人乙○○無權占有上開兩筆土地
    並於其上種植水稻，該水稻在尚未分離前，屬於土地所有權人即被告四人所有，
    被告四人僱工將乙○○種植之水稻予以剷除，屬自由處分其所有物之行為，不能
    成立刑法第三百五十四條之毀損罪。揆諸首揭說明，本件不能證明被告丙○○、
    丁○○、甲○○、戊○○犯罪，自應諭知被告四人均無罪之判決。
五、被告丙○○、戊○○經本院合法傳喚無正當理由不到庭，因本件屬應諭知無罪之
    案件，爰不待渠二人陳述逕行判決。
據上論斷，應依刑事訴訟法第三百零六條、第三百零一條第一項，判決如主文。
本案經檢察官陳銘祥到庭執行職務。
中    華    民    國      八十九      年      十二    月      三十      日
                                   台灣板橋地方法院刑事第三庭
                                       法  官  樊  季  康
右正本證明與原本無異。
如不服本判決，應於判決送達後十日內，向本院提出上訴狀。
           書記官  馬  秀  芳
中    華    民    國      八十九      年      十二    月      三十      日


司法院資訊處製作；財團法人民間司法改革基金會備份。
